【裁判字號】    98,訴,111
【裁判日期】    980630
【裁判案由】    違反藥事法等
【裁判全文】
臺灣臺東地方法院刑事判決               98年度訴字第111號
公  訴  人  臺灣臺東地方法院檢察署檢察官
被      告  乙○○
上列被告因違反藥事法等案件，經檢察官聲請簡易判決處刑（98
年度毒偵字第70號），本院行簡式審判程序，判決如下：
    主    文
乙○○施用第二級毒品，累犯，處有期徒刑參月，扣案之塑膠長
管貳支、燈泡壹只及吸食器貳瓶均沒收；又明知為禁藥而轉讓，
累犯，處有期徒刑肆月，扣案之塑膠長管貳支、燈泡壹只及吸食
器貳瓶均沒收。應執行有期徒刑陸月，扣案之塑膠長管貳支、燈
泡壹只及吸食器貳瓶均沒收。
    犯罪事實
一、乙○○前因詐欺案件，經本院於民國96年 8月27日以96年度
    易字第264號判處有期徒刑10月，減為有期徒刑5月確定，並
    於97年5月20日執畢，另因施用第二級毒品案件，經本院以9
    6年度毒聲字第105號裁定送勒戒處所觀察、勒戒，嗣於96年
    12月27日因無繼續施用毒品傾向而執畢出所，並經臺灣臺東
    地方法院檢察署檢察官於97年1月2日以96年度毒偵字第 302
    號案件為不起訴處分確定在案，竟不知醒悟，猶於上開觀察
    、勒戒執行完畢後 5年內，基於施用第二級毒品甲基安非他
    命之犯意，於98年2月4日上午 5時許，在其臺東縣臺東市○
    ○街 109巷16號居處內，以其所有塑膠長管將甲基安非他命
    鏟入至其所有燈泡內，再接上其所有吸食器，用火燒烤該燈
    泡，以吸食煙氣之方式施用甲基安非他命 1次後，復另行起
    意，明知甲基安非他命係經政府公告之禁藥（同屬毒品危害
    防制條例第2條第2項第 2款所定之第二級毒品），竟仍基於
    轉讓禁藥之犯意，於同日上午 7時許，在其上址居處內，將
    其前開施用所剩餘之甲基安非他命，無償提供予洪惠坤當場
    施用1次（轉讓甲基安非他命之重量約可供洪惠坤施用1次，
    尚未達淨重10公克，另洪惠坤所涉施用第二級毒品部分，業
    經本院於98年4月30日以98年度東簡字第132號判處有期徒刑
    3月確定），嗣於同年2月4日上午8時46分許，經警在上址居
    處執行搜索查獲，並當場扣得乙○○所有供前揭施用及轉讓
    甲基安非他命所用之塑膠長管 2支、燈泡1只及吸食器2瓶，
    旋於同日經警採集乙○○及洪惠坤之尿液檢體（編號各為B-
    016號、B-017號）送驗後，而悉上情。
二、案經臺東縣警察局臺東分局報請臺灣臺東地方法院檢察署檢
    察官聲請簡易判決處刑。
    理    由
一、本案被告乙○○所犯均係死刑、無期徒刑、最輕本刑為 3年
    以上有期徒刑以外之罪，亦非高等法院管轄之第一審案件，
    而被告於本院行準備程序中就被訴事實為有罪之陳述，經告
    知簡式審判程序之旨，並聽取公訴人、被告之意見後，本院
    合議庭依刑事訴訟法第 273條之1第1項規定，裁定由受命法
    官獨任進行簡式審判程序，合先敘明。
二、上揭犯罪事實，業據被告乙○○於本院審理時坦白承認，核
    與證人洪惠坤於警詢及偵查中所具結證述之情節大致相符，
    並有臺東縣警察局臺東分局搜索扣押筆錄及扣押物品目錄表
    1份、查獲現場照片8張在卷可稽，復有塑膠長管2支、燈泡1
    只及吸食器2瓶扣案可資佐憑，且被告及證人洪惠坤於98年2
    月4日分別為警所採集之尿液（檢體編號各為B-016號、B-01
    7 號），經送鑑驗結果均呈甲基安非他命之陽性反應，此有
    慈濟大學濫用藥物檢驗中心檢驗總表、臺東縣警察局臺東分
    局98年度偵辦毒品案件尿液採集代碼一覽表各 1紙附卷可考
    ，又毒品施用後於尿液中可檢出之時間，受施用劑量及頻率
    、施用方式、飲水量多寡、個人體質及其代謝情況等因素影
    響，因個案而異，甲基安非他命一般可檢出之時間為施用後
    1至5日，而甲基安非他命服用後24小時內經由尿液排出量可
    達施用劑量之70%，此有行政院衛生署管制藥品管理局92年3
    月10日管檢字第0920001495號函文可資參照，而尿液中是否
    含有甲基安非他命或安非他命反應，經以氣相層析質譜儀（
    GC／MS）分析方法進行確認檢驗，尿液檢體中濫用藥物或其
    代謝物之濃度高於或等於下列之濃度時，即可認定安非他命
    類之藥物存在：(一)安非他命：500ng/mL；(二)甲基安非他
    命：500ng/mL，且就尿液檢體中甲基安非他命之濃度高於50
    0ng/mL時，其代謝物安非他命之濃度亦應同時等於或高於10
    0ng/mL，方可判定為甲基安非他命陽性反應，此觀前開檢驗
    總表之說明甚詳，另行政院衛生署管制藥品管理局90年9月1
    3日管檢字第98064號函文可併參照，本案前揭確認檢驗係以
    氣相層析質譜儀進行，為目前公認較為精細之檢驗方式，一
    般均不致產生安非他命或甲基安非他命之偽陽性反應，且就
    檢驗之檢體而言，並不要求達到閥值之濃度，而係以分析物
    是否存在為準，分析結果等於或高於最低可檢濃度時，即稱
    之為陽性。查被告上開尿液檢體之確認檢驗結果，甲基安非
    他命濃度為13,975ng/mL，安非他命濃度為1,370 ng/mL，而
    證人洪惠坤前揭尿液檢體之確認檢驗結果，甲基安非他命濃
    度為109,385ng/mL，安非他命濃度為10,225 ng/mL，均高於
    該確認結果報告之最低可檢濃度，依前揭說明，被告及證人
    洪惠坤尿液中之甲基安非他命確均呈陽性反應，應無疑義，
    足認被告自白與事實相符，事證明確，其分別於上開時、地
    有施用及轉讓甲基安非他命之犯行，均堪認定。又被告前曾
    因施用第二級毒品案件，經本院以96年度毒聲字第 105號裁
    定送勒戒處所觀察、勒戒，嗣於96年12月27日因無繼續施用
    毒品傾向而執行完畢出所，並經臺灣臺東地方法院檢察署檢
    察官於97年1月2日以96年度毒偵字第 302號案件為不起訴處
    分確定乙節，有臺灣高等法院被告前案紀錄表在卷可據，是
    被告於觀察、勒戒執行完畢釋放後，5 年內再犯本案施用毒
    品之罪，自應依法論科。
三、按甲基安非他命係屬毒品危害防制條例第2條第2項第 2款所
    明定之第二級毒品。又甲基安非他命係安非他命之衍生物，
    業經行政院衛生署先後於69年12月8日、75年7月11日公告，
    列入藥物藥商管理法第16條第1款（即現行藥事法第22條第1
    項第1款）之禁藥管理，嗣於79年10月9日雖再以衛署藥字第
    904142號公告，列入麻醉藥品管理條例（現行管制藥品管理
    條例）第2條第4款所定之「化學合成類麻醉藥品」管理，並
    明定於管制藥品管理條例第 3條所指「管制藥品」（即藥事
    法第11條之管制藥品），但上開列入藥事法禁藥之管理迄今
    猶未解除，仍不失其為禁藥之性質，則轉讓甲基安非他命同
    時受藥事法第83條第 1項及毒品危害防制條例第8條第2項之
    規範，而藥事法第83條第1項係於93年4月21日修正公布，同
    年4月23日施行（藥事法雖另於95年5月30日修正公布，惟同
    法第83條第 1項規定並未修正），相較於毒品危害防制條例
    言，新修正之藥事法為後法；又按新修正之藥事法第83條第
    1項規定，轉讓禁藥之法定刑係「7年以下有期徒刑，得併科
    新臺幣500萬元以下罰金」，較諸毒品危害防制條例第8條第
    2 項法定刑「6月以上5年以下有期徒刑，得併科新臺幣70萬
    元以下罰金」為重，惟毒品之範圍尚包括影響精神物質與其
    製品，而藥事之管理，亦非僅止於藥品之管理，毒品未必即
    係經公告之禁藥，禁藥亦未必為毒品，再參以藥事法之立法
    目的在於確保行政主管機關對於藥事之管理，藥事法第 1條
    定有明文，而與毒品危害防制條例係保障國民健康之目的未
    盡不同。是以，毒品危害防制條例與藥事法二者，並無必然
    之特別法與普通法關係。故除轉讓之甲基安非他命數量達轉
    讓持有毒品加重其刑之數量標準第 2條所定之淨重10公克以
    上，應依毒品危害防制條例第8條第6項規定加重其刑，其加
    重後之法定刑較藥事法第83條第1項為重者外，因藥事法第8
    3條第1項為後法，且為重法，自應優先適用藥事法之規定處
    斷。核被告乙○○前揭所為，係犯毒品危害防制條例第10條
    第2項之施用第二級毒品罪及藥事法第83條第1項之明知為禁
    藥而轉讓罪。又被告持有甲基安非他命嗣進而施用、轉讓之
    ，持有之低度行為應分別為施用、轉讓之高度行為所吸收，
    均不另論罪。又被告所犯上開二罪，犯意各別，行為互殊，
    罪名有間，應予分論併罰。被告復有如犯罪事實欄一所載之
    論罪科刑及執行情形，有臺灣高等法院被告前案紀錄表在卷
    可按，其受有期徒刑之執行完畢後，5 年以內故意再犯本案
    法定刑為有期徒刑之罪，均為累犯，應各依法加重其刑。爰
    審酌被告不思尋求正當之身心發展，前因施用毒品行為而受
    觀察、勒戒之處遇已如上述，素行非良，竟猶不知醒悟，未
    見毒害之斷絕，再犯本案施用及轉讓甲基安非他命二罪，顯
    見其自制力薄弱，且未衷心悛悔，漠視法令禁制，又施用毒
    品，非但足以導致個人之精神障礙、性格異常，甚至造成生
    命危險，而戕害一己之身心健康，且對社會秩序潛藏有相當
    之危害，另無償提供禁藥供他人施用，業已肇生他人施用禁
    藥之來源，足以戕害他人身心健康，且有滋生其他犯罪之可
    能，惡化社會秩序非可謂微，惟念及被告犯後尚知坦承犯行
    ，態度非劣，兼衡其智識程度、生活狀況、施用毒品及轉讓
    禁藥之犯罪動機、手段、數量與情節、公訴人具體求處之刑
    尚屬允當等一切情狀，分別量處如主文所示之刑，並定其應
    執行之刑。另扣案之塑膠長管 2支、燈泡1只及吸食器2瓶，
    均係被告所有供本案犯施用第二級毒品及轉讓禁藥罪所用之
    物，業據被告供承明確，並經證人洪惠坤於警詢及偵查中指
    證無訛，而此等物品本質上尚可供其他用途使用，客觀上均
    難認係專供施用毒品之器具，均應依刑法第38條第1項第2款
    宣告沒收。至扣案之空夾鏈袋26只，被告固自承均為其所有
    ，惟堅詞否認係供施用毒品或轉讓禁藥所用之物，又乏證據
    證明係供或預備供前揭犯罪之用，且皆非違禁物，本院自無
    從併為沒收之諭知，公訴人聲請宣告沒收，容有未洽，附此
    敘明。
據上論斷，應依刑事訴訟法第 452條、第273條之1第1項、第299
條第1項前段，毒品危害防制條例第10條第2項，藥事法第83條第
1項，刑法第11條前段、第38條第1項第2款、第51條第5款，判決
如主文。
本案經檢察官甲○○到庭執行職務
中    華    民    國    98    年     6    月    30    日
                  刑事第三庭  法  官  劉正偉
以上正本證明與原本無異。
如不服本判決應於收受送達後10日內向本院提出上訴書狀，並應
敘述具體理由；其未敘述上訴理由者，應於上訴期間屆滿後20日
內向本院補提理由書（均須按他造當事人之人數附繕本）。「切
勿逕送上級法院」。
                              書記官  姚佳華
中    華    民    國    98    年    6     月    30    日
附錄論罪科刑法條全文：
毒品危害防制條例第10條第2項：
施用第二級毒品者，處3年以下有期徒刑。
藥事法第83條第1項：
明知為偽藥或禁藥，而販賣、供應、調劑、運送、寄藏、牙保、
轉讓或意圖販賣而陳列者，處7年以下有期徒刑，得併科新臺幣5
百萬元以下罰金。


司法院資訊處製作；財團法人民間司法改革基金會備份。
